臺灣臺北地方法院交通事件裁定　　　　　　　　　　九十一年度交聲字第四四七號
　　異議人即
　　受處分人　甲○○
右列受處分人因違反道路交通管理處罰條例案件，對於台北市交通事件裁決所中華民
國九十一年三月二十九日所為之處分（原處分案號：北市裁三字第駕裁二二－Ｚ00
000000號號），聲明異議，本院裁定如左：
    主  文
異議駁回。
    理  由
一、按汽車行駛高速公路，不得有在路肩上行駛之行為，高速公路交通管制規則第九
    條第一項第二款定有明文，又汽車行駛於高速公路，而不遵管制之規定者，處汽
    車駕駛人新台幣（以下同）三千元以上六千元以下罰鍰，道路交通管理處罰條例
    第三十三條第一項定有明文，且汽車駕駛人駕駛汽車違反道路交通管理處罰條例
    第三十三條規定者，除應依該條所規定之罰鍰處罰外，並予記違規點數一點，道
    路交通管理處罰條例第六十三條第一項第一款亦定有明文。而逕行舉發違反道路
    交通管理事件，經汽車所有人依通知單之應到案日期前到案，並告知違規駕駛人
    姓名、身分證統一編號及住址者，處罰機關應即另行通知違規駕駛人到案依法處
    理；逾應到案日期，處罰機關應依道路交通管理處罰條例第八十五條第三項規定
    處罰該汽車所有人，違反道路交通管理事件統一裁罰標準及處理細則第二十四條
    亦定有明文，易言之，如汽車駕駛人在高速公路駕車不遵管制規定，為警當場攔
    停者，處罰機關固應對汽車之駕駛人為處罰，惟若舉發機關並非當場對該部汽車
    攔停，而係依違反道路交通管理事件統一裁罰標準及處理細則第二十三條第一項
    第五款規定以科學儀器取得違規證據資料（如照相機或測速器）逕行舉發者，此
    際舉發機關只能依上開處理細則第二十三條第二項規定對汽車所有人為掣單舉發
    ，而如經舉發之汽車所有人在舉發通知單上所載之應到案日期前到案，並告知處
    罰機關該名不遵高速公路管制規定之汽車違規駕駛人姓名、身分證統一編號及住
    址者，處罰機關應即依前開細則第二十四條規定處罰該名違規駕駛人，而如汽車
    所有人未於應到案日期前到案或雖於應到案日期前到案，而未告知處罰機關實際
    之違規駕駛人者，處罰機關仍應依道路交通管理處罰條例第八十五條第三項「本
    條例關於車輛駕駛人之處罰，如應歸責於車輛所有人者，處罰車輛所有人。」規
    定，對車輛所有人加以處罰。
二、本件受處分人即異議人甲○○所有之車牌號碼ＤＣ－七九八六號自用小客車於九
    十年十二月三十日下午四時五十五分許，在國道一號即中山高速公路南下八、三
    公里路段之路肩行駛，經內政部警政署國道公路警察局第一警察隊（以下稱國道
    一隊）員警以攔停方式予以舉發，並以受處分人所有該部汽車有違反前揭道路交
    通管理處罰條例第三十三條第一項規定之行為逕行掣單舉發，惟為受處分人即異
    議人拒絕簽收，受處分人雖於應到案日期前向原處分機關提出申訴，經原處分機
    關請舉發單位即國道四隊調查結果，仍認該部汽車確有在高速公路之路肩行駛之
    違規行為，原處分機關乃依前揭道路交通管理處罰條例第三十三條第一項、第八
    十五條第三項規定於九十年五月十八日從輕裁處異議人罰鍰三千元，並依同條例
    第六十三條第一項第一款規定記受處分人違規點數一點。
三、受處分人聲明異議意旨並不否認有於前開時間在前開地點之高速公路路肩行駛之
    事實，惟辯稱略以：該路段開發路肩行使，不知何時禁止，因宣導不佳，且標示
    不明，其並不知違法云云，惟查：國道一號南下八點三公里，係約過五堵交流道
    南向方向，該處有二車道，於九十年十二月十五日即開始宣導恢復兩個車道行駛
    ，禁止行駛路肩，僅於每日上午六時至九時得以開放行使路肩之事實，業據證人
    即原舉發警員周文明到庭證述明確（見本院九十一年六月五日訊問筆錄），且經
    證人周文明到庭證稱受處分人係一直行駛路肩，該路段路肩僅有他一輛車行駛，
    當時車流量正常等語明確（見前揭筆錄），故受處分人在中山高速公路南下八點
    三公里，未開放行駛路肩之路段行駛路肩之違規行為，已堪認定，其雖以前開情
    詞置辯，尚難認為可採，至其辯稱因收到傳票逾期而未到庭應訊，認該路段實有
    改進之必要云云，並未提出任何證據，亦難作為有利被告之認定，本件事證明確
    ，受處分人之違規行為堪以認定。
四、綜上所述，受處分人所有之前揭車號汽車確有在高速公路行駛路肩之違規行為，
    從而原處分機關乃依前揭道路交通管理處罰條例第三十三條第一項、第六十三條
    第一項第一款規定從輕裁處受處分人罰鍰三千元，併予記受處分人違規點數一點
    ，核無違誤，本件受處分人之異議為無理由，自應將其異議駁回。
據上論斷，應依道路交通案件處理辦法第十九條，裁定如主文。
中      華      民      國    九十一    年      十      月      七      日
                                      臺灣臺北地方法院交通法庭
                                          法  官  沈君玲
右正本證明與原本無異。
如不服本裁定，應於裁定送達後五日內向本院提出抗告狀。
                                          書記官  蔡梅蓮
中      華      民      國  九十一    年      十      月      九      日
